【裁判字號】    92,訴,175
【裁判日期】    921223
【裁判案由】    搶奪
【裁判全文】
臺灣花蓮地方法院刑事判決                          九十二年度訴字第一七五號
    公  訴  人  臺灣花蓮地方法院檢察署檢察官
    被      告  丁○○
    指定辯護人  本院公設辯護人  乙○
右列被告因搶奪案件，經檢察官提起公訴（九十二年度偵字第一四二五號），本院判
決如左：
    主  文
丁○○搶奪，因防護贓物而當場施以強暴，處有期徒刑伍年貳月。
    事  實
一、丁○○於民國九十二年三月十三日二十一時三十分許，騎乘腳踏車行經花蓮縣花
    蓮市○○○街五十一號前，向路人丙○○借用新台幣（下同）一元使用遭拒絕，
    竟意圖為自己不法之所有，趁丙○○將其黑色手提包放入置物箱而不及防備之際
    ，搶奪該皮包一只（內有二千零二元、郵局儲金簿二本、郵局提款卡一張、台新
    銀行儲金簿一本、台新銀行金融卡一張、第一銀行提款卡一張、行動電話二個、
    身份證、機車駕駛執照、行車執照、健保卡各一張、印章二枚、皮夾一只），丙
    ○○為取回皮包乃上前阻止，丁○○竟為防護贓物，當場用力與丙○○發生拉扯
    ，對其施以強暴，致丙○○跌倒在地，其受有右手臂挫傷併瘀傷三Ｘ三公分、右
    膝擦傷一Ｘ一公分共三處、左膝擦傷一Ｘ一公分之傷勢（所犯傷害罪嫌未據告訴
    ），丁○○見丙○○摔倒後則逃逸無蹤。嗣經丙○○報警處理，於同日二十三時
    三十分，在花蓮市○○路六０一巷三八號前空屋內為警查獲，並起出丙○○遭搶
    奪之物品。
二、案經花蓮縣警察局花蓮分局報請臺灣花蓮地方法院檢察署檢察官偵查起訴。
    理  由
一、訊據被告丁○○已坦承其於上開時、地搶奪被害人丙○○之皮包後，為防護贓物
    而與丙○○發生拉扯等犯行，然辯護人則辯以：被告縱然與丙○○有拉扯皮包之
    行為，惟並無對丙○○有施暴之積極行為，故被告之行為應不構成刑法第三百二
    十九條之準強盜罪等語。經查，被害人即證人丙○○（下簡稱被害人）於警詢、
    偵查、本院中均一致證稱：被告強行將伊行李箱拉開，並搶伊皮包，嗣被告與伊
    發生拉扯，導致伊跌倒並造成右手手臂、左右腳受傷等情（見警卷第三頁、偵卷
    第十頁反面、本院卷第七十頁）。次查，被害人受有如事實欄所載之傷勢，有診
    斷證明書一紙附卷可稽（見警卷第十三頁），堪認被告與被害人拉扯之力道非輕
    ，否則被害人豈會跌到在地並且受傷。且按刑法第三百二十九條之準強盜罪中所
    謂之強暴，謂直接或間接對於人之身體施以暴力，壓制被害人之抗拒，或使被害
    人處於不能抗拒之狀態（最高法院八十二年台上字第三八四二號判決意旨可資參
    照），是以該條文所謂之強暴方式不以直接為限，間接對人之身體施以暴力亦足
    構成，且所施以之強暴僅達到壓制被害人之抗拒即可，不以致使被害人不能抗拒
    為必要，故行為人之強暴程度與刑法第三百二十八條之強盜罪不同。是以，被告
    與被害人拉扯之行為既然係被告搶奪被害人皮包後當場為之，其間接對被害人施
    以暴力，並致其受有傷害，應屬該準強盜犯行之強暴行為，辯護人所指應不足採
    信。此外，另有照片十二張、現場圖、贓證物品領據各一份在卷可佐。至於被害
    人雖於警詢、本院審理中陳稱被告與伊拉扯後，並將伊推倒在地云云，然此為被
    告堅詞否認，況被害人於偵查中並未作此項指述，又未經檢察官採認而引為犯罪
    事實之內容，故被害人此單一指陳被告將其推倒在地等語尚不足採信，併予敘明
    。惟被告有上開搶奪被害人財物，並為防護贓物當場與被害人拉扯施以強暴之犯
    行，已有上述證據證明，被告犯行堪以認定，應予依法論科。
二、核被告所為，係犯刑法第三百二十九條之準強盜罪，應按同法第三百二十八條第
    一項規定論處。起訴書論以被告涉嫌刑法第三百二十五條第一項，未審酌被告上
    開犯行屬準強盜罪，容有誤會，然起訴之基本社會事實同一，茲予變更檢察官所
    引用之適用法條。爰審酌被告於八十年曾因犯搶奪罪經法院判處有期徒刑一年六
    月，嗣於八十二年、八十四年又分別因竊盜案件經法院判處有期徒刑四月、十月
    ，並均已執行完畢（均不構成累犯），嗣於九十一年又因侵占罪經檢察官為緩起
    訴處分，此有臺灣高等法院被告全國前案紀錄表一份在卷可按，顯見被告自上開
    案件執行完畢後，仍不思以正當方法賺取財物，屢次侵害他人之財產法益，本件
    對單身之女性被害人行搶，除被害人身體因此受有傷害，且致其內心恐懼不安，
    另考量被告犯罪所得尚輕及犯罪後之態度良好等一切情狀，量處如主文所示之刑
    ，以資懲儆。
據上論斷、應依刑事訴訟法第二百九十九條第一項前段、第三百條，刑法第三百二十
九條、第三百二十八條第一項，判決如主文。
本件經檢察官甲○○到庭執行職務。
中      華      民      國    九十二    年     十二     月    二十三    日
                              臺灣花蓮地方法院刑事第三庭
                                  審判長法官  鄭  培  麗
                                        法官  饒  金  鳳
                                        法官  陳  雅  敏
右正本證明與原本無異。
如對本判決不服，應於送達後十日內，向本院提出上訴狀。（應抄附繕本）告訴人或
被害人如對於本判決不服者，應具備理由請求檢察官上訴，其上訴期間之計算係以檢
察官收受判決正本之日期為準。
                                  法院書記官
中      華      民      國    九十二    年     十二     月    二十四    日
附錄本判決論罪之法律條文：
刑法第三百二十九條：
竊盜或搶奪，因防護贓物、脫免逮捕或湮滅罪證而當場施以強暴脅迫者，以強盜論。
刑法第三百二十八條第一項：
意圖為自己或第三人不法之所有，以強暴、脅迫、藥劑、催眠術或他法，致使不能抗
拒，而取他人之物或使其交付者，為強盜罪，處五年以上有期徒刑。


司法院資訊處製作；財團法人民間司法改革基金會備份。
